【裁判字號】    90,易,923
【裁判日期】    901011
【裁判案由】    竊盜
【裁判全文】
臺灣屏東地方法院刑事判決                            九十年度易字第九二三號
    公  訴  人  臺灣屏東地方法院檢察署檢察官
    被      告  丙○○
    右  被  告
    被      告  甲○○
右列被告等因竊盜案件，經檢察官提起公訴（九十年度偵字第一六一一號），本院判
決如左：
    主  文
丙○○竊盜，處有期徒刑參月，如易科罰金，以參佰元折算壹日。
甲○○無罪。
    事  實
丙○○明知車號ＶＰ─九ＯＯ五號汽車，雖原為其夫吳盛松所有，然已經吳盛松於過
世前之民國（下同）九十年一月二十二日贈與戊○○（吳盛松嗣於九十年二月二日十
一時許過世），而成為戊○○所有之物，竟仍意圖為自己不法之所有，於九十年二月
四日十四時許（起訴書誤載為二月七日），趁戊○○為一同辦理吳盛松喪事而將車駛
回吳盛松原在屏東縣內埔鄉○○村○○路四十八巷二十八號住處時，在該處附近巷道
竊取戊○○所有之上開汽車，得手後將車開回自宅停放。案經戊○○訴請臺灣屏東地
方法院檢察署檢察官偵查起訴。
    理  由
甲、丙○○部分：
一、訊據被告丙○○固承認有於前開時間將上開汽車自上址駛離，惟否認有竊盜之意
    ，辯稱該車原即為其夫吳盛松所有，其並不知吳盛松曾將該車贈與告訴人，亦認
    為該車之贈與契約係告訴人所偽造，而告訴人亦未曾告知該車已為其夫所贈與，
    並自行將該車之鑰匙交付，且其認為該車於其夫吳盛松過世後，即應為其與其女
    甲○○所共同繼承，故對於該車並無不法所有之意等語。經查：
（一）上開汽車確係原所有人即被告丙○○之夫吳盛松於生存期間之九十年一月二十
      二日所贈與告訴人，而當時吳盛松之意識清楚，並曾於證人面前表示此贈與之
      意，再於贈與該車之讓渡書上用印等事實，已經告訴人陳明，並經證人丁○○
      於偵查中及證人己○○於偵查及本院審理中結證明確，而證人己○○、丁○○
      與被告或告訴人間並無親近關係，已經證人等與被告、告訴人先後陳明，證人
      等自無刻意迴護告訴人之必要，且核與長庚紀念醫院九十年六月十五日（９０
      ）長庚院高字第一七０三號函所載，吳盛松係自九十年一月二十三日住院治療
      ，至同年一月三十一日起始因呼吸衰竭而意識趨於不明，惟於此期間前，其意
      識狀態清楚等情節相符，是證人等所述應堪採信，復有讓渡書一份在卷可稽，
      堪認該車自九十年一月二十二日起即因吳盛松之贈與而歸告訴人所有，至告訴
      人於何時前往監理機關辦理出籍過戶之手續，要屬交通監理機關對於出籍管理
      之行政事項，與該車所有權何時移轉並無關聯，被告丙○○仍堅詞該車為其與
      甲○○所有等語，即無可採。
（二）告訴人於吳盛松過世後，於將車駛回吳盛松原住處時，即曾提示該讓渡書予被
      告丙○○查看，並告知被告丙○○該車為其所有等情，已經告訴人先後於偵查
      及本院審理中指述綦詳，而證人吳潤喜於本院審理中亦證稱，於吳盛松過世後
      ，其前往吳盛松靈前祭拜時，曾見被告丙○○與告訴人為吳盛松之遺囑及該車
      贈與之事爭吵，其雖不知告訴人是否曾出示該車之讓渡書予被告丙○○查看，
      但當時告訴人確曾將遺囑及該車之讓渡書出示予伊等語，且被告丙○○並不否
      認證人吳潤喜所言，亦承認當天告訴人確曾出示吳盛松之遺囑等情，而證人與
      告訴人並無親近關係，卻為被告丙○○之夫之堂弟，並為同案被告甲○○之堂
      叔，此經證人及被告等當庭陳明，衡情證人自無迴護告訴人而誣陷被告之理，
      則告訴人於當時既已有吳盛松所出具之汽車讓渡書在手上，並於當時因該車之
      所有權與被告等發生爭執，依理應會一併表示其持有吳盛松所出具之讓渡書，
      並同時出示之，可見告訴人所稱其曾出示該車之讓渡書予被告丙○○查看一節
      屬實。
（三）至告訴人雖於本院審理中曾表示其並無證據可以證明其曾出示該讓渡書予被告
      丙○○，但此核與前述證人吳潤喜所述，其未見到告訴人曾出示讓渡書予被告
      等情無違，並不影響吳潤喜證詞之證明力，再證人即吳盛松之弟，亦即被告丙○○之小叔乙○○雖於本院審理證稱，其係迄吳盛松之喪事辦完後，才知道吳
      盛松已將該車贈與告訴人，並於九十年二月二日曾見告訴人將該車之鑰匙交予
      被告丙○○，當時並未見聞告訴人表示該車已經吳盛松贈與伊等語，然告訴人
      既已於證人吳潤喜前與被告等就該車之所有權曾發生爭執，並經告訴人出示該
      車之讓渡書，則告訴人嗣於乙○○面前自無再刻意強調該車所有權之必要，故
      雖告訴人未於證人乙○○面前表示該車為其所有，但並不影響前述證人吳潤喜
      證詞之證明力，亦與告訴人前開指述並無衝突，尚無從據為對被告丙○○有利
      之認定。
  綜上所述，被告丙○○既明知該車已經吳盛松於九十年一月二十二日贈與告訴人，
  仍於未告知告訴人之情形下將車駛離，且拒歸還，其有為自己不法所有之意圖，已
  經明顯，其辯解即難採信，犯行應堪認定。
二、核被告丙○○所為，係犯刑法第三百二十條第一項之竊盜罪。審酌被告丙○○並
    無前科，此有其前科表為憑，素行良好、犯罪動機係因見其夫原有之汽車已經贈
    與告訴人，致其繼承該車之期待落空，而心有不甘，其情節尚與一般單純意圖為
    自己不法所有而竊取他人財產之情節有別、犯罪手段、所生危害、犯後迄未將該
    車歸還告訴人之等一切情狀，爰酌情量處如主文所示之刑，並諭知易科罰金之折
    算標準。
乙、甲○○部分：
一、公訴意旨略以：丙○○與甲○○為母女關係，共同基於意圖為自己不法所有之犯
    意聯絡，於九十年二月七日十四時許，在屏東縣內埔鄉○○村○○路四十八巷附
    近，竊取戊○○所有之車號ＶＰ─九ＯＯ五號汽車，得手後將車開回自宅停放，
    因認甲○○亦涉有刑法第三百二十條第一項之竊盜罪嫌。
二、按犯罪事實應依證據認定之，無證據不得推定其犯罪事實，刑事訴訟法第一百五
    十四條定有明文。再者，認定不利於被告之事實，須依積極證據，茍積極證據不
    足為被告不利事實之認定時，即應為有利於被告之認定，更不必有何有利之證據
    ；又，認定犯罪事實所憑之證據，雖不以直接證據為限，間接證據亦包括在內；
    然而無論為直接證據或間接證據，其為訴訟上之證明，須於通常一般人均不致有
    所懷疑，而得以確信其為真實之程度者，始得據為有罪之認定，此有最高法院三
    十年上字第八一六號、七十六年臺上字第四九八六號刑事判例可資參照。
三、本件公訴人認被告涉有竊盜之犯行，無非係以上述原為吳盛松所有之汽車，已於
    九十年一月二十二日贈與告訴人，而此事實早已為被告甲○○所知悉，並認被告
    甲○○於偵查中已坦承與被告丙○○共同將上開汽車駛離等情為據。惟訊之被告
    甲○○則堅詞否認有公訴人所指之犯行，辯稱於前述時間其並不知該車已經其父
    吳盛松贈與告訴人，且係其母即同案被告丙○○將車駛離，其並不知丙○○何時
    將該車駛離等語。
四、經查，上開汽車係被告丙○○單獨駛離，並未與被告甲○○一同為之之事實，已
    經被告丙○○、甲○○分別於本院審理中陳明，互核相符，而觀諸公訴意旨所據
    以認定被告甲○○犯行之偵訊筆錄所載，於第一次偵訊中，針對檢察官所問「對
    告訴人所述有何意見」之問題，僅有被告丙○○回答「我們去將車開回時不知其
    私下辦過戶.... 我是九十年二月八日開回的」等語，並無被告甲○○之回答，
    此有偵訊筆錄可憑，故自不得認被告甲○○已於偵查中自白；次查，告訴人於本
    院審理中亦指稱，其係將該車之讓渡書交予被告丙○○看，當時告丙○○並無表
    示意見，而被告丙○○將車開走時僅有告訴人看見（見九十年九月六日審判筆錄
    ），可見同案被告丙○○所稱其係自己一人將該車駛離等語非虛，故尚無證據可
    以證明被告甲○○有與被告丙○○一同將該車竊走，亦無證據可以認定被告甲○○於被告丙○○將該車駛離時即已知情，並與被告丙○○有為自己不法所有之犯
    意連絡。
五、是公訴人認定被告甲○○犯嫌所憑之證據，即未達通常一般人均不致有所懷疑，
    而得以確信其為真實之程度，此外復查無其他積極證據足認被告甲○○有何竊盜
    犯行，揆諸前揭法條及判例，自應為被告甲○○無罪之諭知。
據上論斷，應依刑事訴訟法第二百九十九條第一項前段、第三百零一條第一項，刑法
第三百二十條第一項、第四十一條第一項，罰金罰鍰提高標準條例第一條前段、第二
條，判決如主文。
本案經檢察官林津鋒到庭執行職務。
中      華      民      國      九十      年      十    月    十一    日
                                      臺灣屏東地方法院刑事第二庭
                                          法  官    莊鎮遠
右判決正本證明與原本無異。
對於本判決如有不服應於收受送達後十日內向本院提出上訴書狀上訴於台灣高等法院
高雄分院並按他造當事人之人數附具繕本。
                                       書記官   魏慧夷
中    華    民    國     九十      年      十      月       十六      日
附錄本判決論罪之法條：
刑法第三百二十條第一項
意圖為自己不法之所有或第三人不法之所有，而竊取他人之動產者，為竊盜罪，
處五年以下有期徒刑、拘役或五百元以下罰金。


司法院資訊處製作；財團法人民間司法改革基金會備份。
